臺灣高等法院刑事判決
110年度交上訴字第172號
上  訴  人  臺灣士林地方檢察署檢察官
上  訴  人  
即  被  告  陳金發



上列上訴人因被告過失致死案件，不服臺灣士林地方法院110年
度審交訴字第4號，中華民國110年10月12日第一審判決（起訴案
號：臺灣士林地方檢察署109年度偵字第20247號），提起上訴，
本院判決如下：
    主  文
上訴駁回。
陳金發緩刑貳年。
    理  由
一、本件經本院審理結果，認第一審以上訴人即被告（下稱被告
    ）陳金發犯過失致人於死罪，事證明確。爰審酌被告疏於注
    意駕車安全，行經無號誌交岔路口時未注意車前狀況減速慢
    行，且遇路面繪有停止線及「停」標字，未於停止線前停車
    再開，即逕予通過路口，因而釀成本案交通事故，導致被害
    人蔡坤瑋死亡之無法彌補之損害，並造成被害人家屬精神上
    莫大之痛苦與遺憾，其行為應予非難，惟念及其犯後係自首
    坦承犯行之犯後態度，事後雖曾與被害人之家屬試行調解，
    然雙方就賠償金額認知差距過大而未能達成共識等情，此有
    原審上開準備程序、審判筆錄各1 份在卷可參，又考量本件
    事故之發生被告及被害人均俱有如上述之肇事原因，本件事
    故之發生尚非得全然歸責於被告，暨被告為大學畢業之智識
    程度、已婚、育有2 名成年子女、目前仍於元碩公司工作之
    生活狀況等一切情狀，認告訴代理人求處有期徒刑1 年6月
    ，稍嫌過重，並參酌蒞庭檢察官之意見，量處有期徒刑8月
    ，認事用法及量刑均無不當，應予維持。除補充被告於本院
    之自白（本院卷第82、83、151頁）外，其餘均引用第一審
    判決書記載之事實、證據及理由（詳如附件）。
二、檢察官依告訴人請求上訴意旨：原審判決援引新北市政府車
    輛行車事故鑑定會鑑定，認：「蔡坤瑋駕駛普通重型機車與
    陳金發駕駛自用小客車，行經設有停字標線之交岔路口，均
    未暫停減速慢行注意車前狀況行駛，雙方同為肇事原因，..
    .，足認被告於本件車禍事故有肇事原因，又被害人雖對本
    件交通事故之發生亦與有過失，惟本案刑事責任之認定，要
    不因被害人前開與有過失而得解免被告之過失責任」等語，
    且原審判決量刑時，審酌「又考量本件事故之發生被告及被
    害人均俱有如上述之肇事原因，本件事故之發生尚非得全然
    歸責於被告」等情，然告訴人已於110年5月時具狀請求將本
    件車禍鑑定移送覆議，認被告應負肇事全責，原審判決對於
    何以不移送覆議未見說明，即援引上開鑑定報告作為裁判基
    礎，似有判決不備理由之未洽，依法提起上訴等語。
三、被告上訴意旨略以：被告認罪，且已與告訴人達成和解，請
    從輕量刑，並給予緩刑等語。
四、經查：
  ㈠原審以被告本件所為過失致人於死罪犯行，事證明確，據以
    論罪科刑。爰以行為人之責任為基礎，依刑法第57條規定，
    經審酌前揭各項與被告科刑有關之一切情狀，量處有期徒刑
    8月，堪認已具體審酌刑法第57條各款所列關於刑罰量定之
    相關情狀，客觀上並未逾越法定刑度或濫用其裁量權限，亦
    無量刑過重之情形，核屬事實審法院量刑職權之適法行使，
    且被告上訴意旨所指前揭之詞，經核均經原審於量刑時兼衡
    被告違反注意義務之程度、犯後態度、生活狀況、智識程度
    、家庭經濟狀況等一切情狀，併予審酌，自無不當。又被告
    所犯刑法第276條第1項之過失致人於死罪之法定刑度為5年
    以下有期徒刑，原審就被告本件所為過失致人於死犯行，量
    處有期徒刑8月之刑度，已屬低度量刑，並無過重，被告上
    訴為無理由。
　㈡原審業於判決理由中說明本案車禍之發生被害人、被告均有
    過失，經核並無違誤，且經本院就本案送覆議，鑑定覆議意
    見：（維持本府車輛行車事故鑑定會之鑑定意見）蔡坤瑋駕
    駛普通重型機車與陳金發駕駛自用小客車，行經設有停字標
    線之交岔路口，均未暫停減速慢行注意車前狀況行駛，雙方
    同為肇事原因，有新北市政府交通局111年2月18日新北交安
    字第000000000號函暨所附新北市車輛行車事故鑑定覆議會
    鑑定覆議意見書在卷可憑（本院卷第113-116頁），足徵被
    害人確實亦有過失，原審並以本案過失情節作為量刑基礎，
    並無不當，檢察官上訴指摘此部分，亦無理由。
　㈢綜上，被告上訴指摘原審量刑過重，檢察官上訴指摘原審以
    被害人亦有過失為量刑基礎有所不當，均無理由，應予駁回
    。　
五、緩刑之宣告：
　　查被告前未曾因故意犯罪受有期徒刑以上刑之宣告，有本院
　　被告前案紀錄表在卷可佐，其已與告訴人以新臺幣250萬元
    達成調解，此有臺灣士林地方法院110年度士簡調字第1384
    號之調解筆錄1份附卷可稽（本院卷第135至137頁），且被
    告已全數履行完畢，告訴人並同意給予被告緩刑之機會（本
    院卷第151頁）。本院綜合上開情節，認被告經此偵、審教
    訓，當知所警惕，本院認所宣告之刑以暫不執行為適當，爰
    依刑法第74條第1項第1款規定，諭知宣告緩刑2年，以啟自
    新。
據上論結，應依刑事訴訟法第373條、第368條、刑法第74條第1
項第1款，判決如主文。
本案經檢察官郭千瑄提起公訴，檢察官吳昭瑩提起上訴，檢察官
曾鳳鈴到庭執行職務。
中　　華　　民　　國　　111 　年　　 3　　月　　30　　日
　　　　　　      刑事第七庭    審判長法　官  孫惠琳   
　　　　　　　　　　　　　　　　  　  法　官  張育彰  
　　　　　　　　　　　　　　　　　    法　官  王惟琪
以上正本證明與原本無異。
如不服本判決，應於收受送達後20日內向本院提出上訴書狀，其
未敘述上訴之理由者並得於提起上訴後20日內向本院補提理由書
（均須按他造當事人之人數附繕本）「切勿逕送上級法院」。
                                      書記官  陳怡君
中　　華　　民　　國　　111 　年　　3 　　月　　31　　日
附錄：本案論罪科刑法條全文
中華民國刑法第276 條
因過失致人於死者，處5 年以下有期徒刑、拘役或50萬元以下罰
金。
附件
臺灣士林地方法院刑事判決
110年度審交訴字第4號
公　訴　人　臺灣士林地方檢察署檢察官
被　　　告　陳金發　男　民國00年00月00日生
　　　　　　　　　　住新北市○○區○○0○0號8樓
　　　　　　　　　　居新北市○○區○○路000號4樓
                    身分證統一編號：Z000000000號
選任辯護人　蔡家瑋  律師
上列被告因過失致死案件，經檢察官提起公訴（109 年度偵字第
20247 號），被告於本院準備程序時就被訴事實為有罪之陳述，
經本院合議庭裁定由受命法官獨任行簡式審判程序審理，並判決
如下：
    主  文
陳金發因過失致人於死，處有期徒刑捌月。
    犯罪事實及理由
一、本件犯罪事實：
    陳金發於民國（下同）109 年9 月15日10時20分許，駕駛車
    牌號碼000-0000號自用小客車，沿新北市八里區十三行路往
    中華路方向之行駛，途經十三行路與文昌五街之無號誌交岔
    路口處時，本應注意車前狀況，隨時採取必要之安全措施，
    並減速慢行，作隨時停車之準備，且遇路面繪有停止線及「
    停」標字，車輛行至此路口必須停車觀察，認為安全時方得
    再開，而依當時天候晴朗、日間自然光線、路面鋪設柏油、
    乾燥、無缺陷、無障礙物、視距良好，並無不能注意之情事
    ，竟疏於注意及此，貿然通過該路口，適蔡坤瑋騎乘車牌號
    碼000-000 號普通重型機車，沿新北市八里區文昌五街往八
    里大道方向行經上開交岔路口處，亦疏未注意騎乘機車行經
    無號誌之交岔路口時，應注意車前狀況，隨時採取必要之安
    全措施，並減速慢行，作隨時停車之準備，且遇路面繪有停
    止線及「停」標字，車輛行至此路口必須停車觀察，認為安
    全時方得再開，即貿然直行，致閃避不及發生碰撞，蔡坤瑋
    因而人、車倒地，並受有多重鈍創併顱腦損傷，經送醫急救
    後，於109 年9 月15日11時24分許死亡。嗣陳金發於肇事後
    ，即向到場處理之新北市政府警察局蘆洲分局交通分隊員警
    坦承肇事，對於未發覺之罪自首而接受裁判，始悉上情。
二、本件證據除引用檢察官起訴書之記載（如附件）外，另補充
    並更正如下：
  1.如起訴書證據並所犯法條欄一所載「談話紀錄表、當事人登
    記聯單」之字句應予刪除。
　2.新北市政府交通事件裁決處民國（下同）110 年3 月30日新
    北裁鑑字第1105124781號函暨所附新北市政府車輛行車事故
    鑑定會110 年3 月19日新北車鑑字第0000000 號鑑定意見書
    1 份。
　3.被告陳金發於本院110 年5 月3 日準備程序及同年9 月27日
    準備程序、審理時所為之自白。
三、按行車速度，依速限標誌或標線之規定，無速限標誌或標線
    者，應依下列規定：二、行經無號誌之交岔路口，應減速慢
    行，作隨時停車之準備；次按汽車（包含機車）行駛時，駕
    駛人應注意車前狀況，並隨時採取必要之安全措施；又「停
    」標字，用以指示車輛至此必須停車再開，道路交通安全規
    則第93條第1 項第2 款、第94條第3 項前段及道路交通標誌
    標線號誌設置規則第177 條分別定有明文。查被告係領有合
    格駕駛執照之汽車駕駛，對上開規定當知之甚詳，且為其駕
    駛車輛車時所應注意並確實遵守，又本件案發時天候晴、日
    間自然光線、柏油路面乾燥無缺陷、視距良好、無障礙物，
    被告駕駛車輛由新北市八里區十三行路往中華路方向行駛，
    於該道路接近與文昌五街之交岔路口處設有停止線及「停」
    標字等情，此有道路交通事故調查報告表（一）（二）及現
    場照片等在卷可佐，被告斯時並無不能注意之情事，竟疏未
    注意，違反前揭注意規範，沿新北市八里區十三行路往中華
    路方向之行駛，行經十三行路與文昌五街之無號誌交岔路口
    處時，未注意車前狀況並減速慢行，且遇路面繪有停止線及
    「停」標字，未於停止線前停車再開，即貿然通行前開交岔
    路口，致其所駕駛之車輛與被害人蔡坤瑋之機車發生碰撞，
    造成被害人受有傷害，經送醫急救後，因多重鈍創併顱腦損
    傷不治死亡，其顯有過失甚明。又本案經送請新北市車輛行
    車事故鑑定會鑑定，鑑定結果認：「蔡坤瑋駕駛普通重型機
    車與陳金發駕駛自用小客車，行經設有停字標線之交岔路口
    ，均未暫停減速慢行注意車前狀況行駛，雙方同為肇事原因
    」，此有本院卷附之新北市政府交通事件裁決處110 年3 月
    30日新北裁鑑字第0000000000號函暨所附新北市政府車輛行
    車事故鑑定會110 年3 月19日新北車鑑字第0000000 號鑑定
    意見書1 份在卷可參，足認被告於本件車禍事故有肇事原因
    ，又被害人雖對本件交通事故之發生亦與有過失，惟本案刑
    事責任之認定，要不因被害人前開與有過失而得解免被告之
    過失責任。又被告過失行為與被害人死亡之結果間，堪認具
    有相當因果關係。綜上，本件事證明確，被告犯行堪以認定
    ，應予依法論科。
四、核被告所為，係犯刑法第276 條之過失致人於死罪。又被告
    於肇事後，在其犯行尚未被有偵查犯罪職權之公務員發覺前
    ，即主動向到場處理之新北市政府警察局蘆洲分局交通分隊
    員警蕭富元主動陳述肇事經過，供承本件犯行，且接受裁判
    。此有新北市政府警察局蘆洲分局交通分隊道路交通事故肇
    事人自首情形記錄表1 紙在卷可佐（見相卷第53頁），符合
    自首之要件，依刑法第62條前段之規定減輕其刑。爰審酌被
    告疏於注意駕車安全，行經無號誌交岔路口時未注意車前狀
    況減速慢行，且遇路面繪有停止線及「停」標字，未於停止
    線前停車再開，即逕予通過路口，因而釀成本案交通事故，
    導致被害人死亡之無法彌補之損害，並造成被害人家屬精神
    上莫大之痛苦與遺憾，其行為應予非難，惟念及其犯後係自
    首坦承犯行之犯後態度，事後雖曾與被害人之家屬試行調解
    ，然雙方就賠償金額認知差距過大而未能達成共識等情，此
    有本院上開準備程序、審判筆錄各1 份在卷可參，又考量本
    件事故之發生被告及被害人均俱有如上述之肇事原因，本件
    事故之發生尚非得全然歸責於被告，暨被告為大學畢業之智
    識程度、已婚、育有2 名成年子女、目前仍於元碩公司工作
    之生活狀況等一切情狀，認告訴代理人求處有期徒刑1 年6
    月，稍嫌過重，並參酌蒞庭檢察官之意見，量處如主文所示
    之刑，以資警惕。
據上論斷，應依刑事訴訟法第273 條之1 第1 項、第299 條第1
項前段、第310 條之2 、第454 條第2 項，刑法第276 條、第62
條前段，刑法施行法第1 條之1 第1 項，判決如主文。
本案經檢察官郭千瑄提起公訴，檢察官吳昭瑩到庭執行職務。
中　　華　　民　　國　 110　　年　　10　　月　　12　　日
                  刑事第九庭法  官  李育仁
以上正本證明與原本無異。
如不服本判決應於收受判決後20日內向本院提出上訴書狀，並應
敘述具體理由；其未敘述上訴理由者，應於上訴期間屆滿後20日
內向本院補提理由書（均須按他造當事人之人數附繕本）「切勿
逕送上級法院」。
　                           書記官  丁梅芬
中　　華　　民　　國　　110 　年　　10　　月　　18　　日
附錄本案論罪科刑法條全文：
中華民國刑法第276 條
因過失致人於死者，處5 年以下有期徒刑、拘役或50萬元以下罰
金。
附件：
臺灣士林地方檢察署檢察官起訴書
                                   109年度偵字第20247號
    被      告  陳金發  男  62歲(民國00年00月00日生)
                        住新北市○○區○○0○0號8樓
                        居新北市○○區○○路000號4樓
                        國民身分證統一編號:Z000000000號
上列被告因過失致死案件，已經偵查終結，認應提起公訴，茲將
犯罪事實及證據並所犯法條分敘如下：
          犯罪事實
一、陳金發於民國109 年9 月15日10時20分許，駕駛車牌號碼00
    0-0000號自用小客車，沿新北市八里區十三行路往中華路方
    向之行駛，途經十三行路與文昌五街之交岔路口處，本應注
    意本應注意汽車行經無號誌之交岔路口應減速慢行，作隨時
    停車之準備，而依當時天候晴朗、日間自然光線、路面鋪設
    柏油、乾燥、無缺陷、無障礙物、視距良好，並無不能注意
    之情事，竟疏於注意及此，貿然通過該路口，適蔡坤瑋騎乘
    車牌號碼000-000 號重型機車，沿新北市八里區文昌五街往
    八里方向行經上開交岔路口處，閃避不及發生碰撞而人、車
    倒地，致蔡坤瑋受有多重鈍創併顱腦損傷，於109 年9 月15
    日11時24分許死亡。
二、案經蔡坤瑋之母郭麗華告訴偵辦。
　　　　證據並所犯法條
一、上開犯罪事實，業據被告陳金發於警詢、偵訊時坦承不諱，
    核與告訴人郭麗華指述之情節相符，並有道路交通事故現場
    圖、道路交通事故調查報告表㈠、㈡、談話紀錄表、當事人
　　登記聯單、自首情形紀錄表、淡水馬偕醫院乙種診斷證明書
  　等各1 份、現場暨雙方車損照片等資料在卷可參。另本件車
    禍被害人蔡坤瑋因此受傷死亡，亦經本檢察官督同檢驗員相
    驗屬實，製有相驗筆錄、相驗屍體證明書、檢驗報告書等各
    1 份在卷可憑。按「汽車行經無號誌之交岔路口應減速慢行
    ，作隨時停車之準備」，道路交通安全規則第93條第1 項第
    2 款訂有明文，被告駕車自應注意上揭規定，而依其狀況係
    未遵守並非不能注意，竟疏於注意因而肇事，致被害人死亡
    ，其顯有過失，是本件事故之發生，既因被告之上開過失行
    為所致，其過失行為與被害人死亡間，自具有相當因果關係
    ，是被告之犯嫌應堪認定。
二、核被告陳金發所為，係犯刑法第276條之過失致死罪嫌。
三、依刑事訴訟法第251條第1項提起公訴。
　　此　致
臺灣士林地方法院
中　　華　　民　　國　 109　　年　　12　　月　　1 　　日
                              檢　察　官　郭 千 瑄
本件正本證明與原本無異　　　　　　　　　　　
中　　華　　民　　國　 109　　年　　12　　月　　18　　日
                              書　記　官　黃 旻 祥　　　
附錄本案所犯法條全文
中華民國刑法第276條
因過失致人於死者，處5 年以下有期徒刑、拘役或50萬元以下罰
金。